臺灣屏東地方法院刑事判決　　　　　 110年度原交訴字第10號
公　訴　人　臺灣屏東地方檢察署檢察官
被　　　告　劉智文



指定辯護人　本院公設辯護人張宏惠
上列被告因過失致死案件，經檢察官提起公訴（110 年度偵字第
2097號），嗣被告就被訴事實為有罪之陳述，經本院告知簡式審
判程序之旨，並聽取當事人、辯護人之意見後，由本院合議庭裁
定改由受命法官獨任進行簡式審判程序，判決如下：
    主  文
劉智文犯無駕駛執照駕車因過失致人於死罪，處有期徒刑拾月。
    事  實
一、劉智文原考領有普通小型車駕駛執照，於民國108 年8 月30
    日因酒後駕車遭逕行註銷，其明知上情，猶於109 年9 月4
    日晚間8 時39分許，駕駛車牌號碼000-0000號自用小貨車，
    沿屏東縣滿州鄉（起訴書誤載為南州鄉，應予更正）屏縣道
    200 線由東往西方向行駛，行至屏縣道200 線22.8公里處時
    ，本應注意於劃有分向限制線之路段，不得駛入來車之車道
    內，而依當時天候晴，夜間無照明，柏油路面乾燥、無缺線
    、無障礙物、視距良好，並無不能注意之情事，竟疏未注意
    及此，貿然駛入來車之車道，適有西班牙籍人士Bolivar Mo
    ralo Andrea 騎乘車牌號碼000-000 號普通重型機車，沿屏
    東縣滿州鄉屏縣道200 線由西往東方向行駛至該處，雙方因
    閃避不及發生碰撞，Bolivar Moralo Andrea 因而人車倒地
    ，受有左側股骨閉鎖性骨折、右側腿部股動脈損傷、上頷骨
    閉鎖性骨折、右下四分之一腹壁無異物撕裂傷口併穿刺腹腔
    、骨盆骨折等傷害，經送往衛生福利部恆春旅遊醫院緊急救
    治，仍因低血容性休克於同日晚間11時40分許不治死亡。劉
    智文於肇事後，於犯罪未被有偵查犯罪職權之機關或公務人
    員發覺前，在現場等候警察前來處理，並於屏東縣政府警察
    局恆春分局長樂派出所警員接獲通報而到達車禍現場尚未發
    覺犯罪嫌疑人之前，向警員陳明其係肇事者，自首並願接受
    裁判，而查悉上情。
二、案經Bolivar Moralo Andrea 之父Antonio Bolivar Troya
    告訴暨臺灣屏東地方檢察署檢察官相驗後自動檢舉偵查起訴
    。
    理  由
一、上揭犯罪事實，業據被告劉智文於本院準備程序及審理時坦
    承不諱（見本院卷第38、47頁），並有屏東縣政府警察局恆
    春分局長樂派出所肇事現場略圖、道路交通事故調查報告表
    ㈠、㈡、道路交通事故肇事人自首情形紀錄表、道路交通事
    故初步分析研判表、道路交通事故現場圖、車輛肇事報告表
    、衛生福利部恆春旅遊醫院109 年9 月4 日診斷證明書各1
    份、肇事現場暨車損照片共50張（見屏東縣政府警察局恆春
    分局恆警偵諺字第10931545300 號卷【下稱警卷】第24、48
    至52、57至81頁），及卷附之臺灣屏東地方檢察署相驗屍體
    證明書、相驗筆錄、檢驗報告書、相驗照片（見臺灣屏東地
    方檢察署109 年度恆相字第60號卷【下稱恆相卷】第9 頁正
    反面、16至61頁）等件在卷可佐，足認被告前揭出於任意性
    之自白與事實相符。
二、按汽車在未劃設慢車道之雙向二車道行駛時，應依下列規定
    ：二、在劃有分向限制線之路段，不得駛入來車之車道內，
    道路交通安全規則第97條第1 項第2 款定有明文。上開規定
    ，為汽機車駕駛人應盡之注意義務，被告為曾領有普通小型
    車駕駛執照之駕駛人，縱被告之駕駛執照因故遭註銷，有證
    號查詢汽車駕駛人資料（見警卷第10頁）在卷可查，然其對
    於上開注意義務自難諉為不知，即應確實遵守，以維交通安
    全，而依前述道路交通事故調查報告表㈠所載當時天候晴、
    夜間無照明、柏油路面乾燥、無缺陷、無障礙物、視距良好
    ，並無不能注意之情事，被告竟疏未注意及此，未遵守上開
    規定，在劃有分向限制線之路段，貿然駛入來車之車道內，
    致生本件車禍，被告應負本件車禍過失之責，至為灼然。又
    本件經檢察官送請交通部公路總局高雄區監理所屏澎區車輛
    行車事故鑑定會鑑定，鑑定意見認：一、劉智文駕駛自用小
    貨車，劃有分向限制線之路段，駛入來車之車道，為肇事原
    因。二、Bolivar Moralo Andrea 駕駛普通重型機車，直行
    ，閃避不及，無肇事因素。就被告之前揭疏失為肇事原因乙
    節，與本院採同一見解，此有該鑑定會之110 年1 月6 日屏
    澎區0000000 號案鑑定意見書1 份附卷可稽（見恆相卷第93
    、94頁），益徵被告就本件車禍事故之發生有過失責任甚明
    。另被害人係因本件交通事故，致其受有左側股骨閉鎖性骨
    折、右側腿部股動脈損傷、上頷骨閉鎖性骨折、右下四分之
    一腹壁無異物撕裂傷口併穿刺腹腔、骨盆骨折，導致低血容
    性休克不治死亡等情，亦經臺灣屏東地方檢察署檢察官督同
    法醫師相驗無訛，並有前引之臺灣屏東地方檢察署相驗屍體
    證明書、相驗筆錄、檢驗報告書、相驗照片及上開診斷證明
    書附卷可稽，則被告上開過失行為與被害人之死亡結果間，
    顯有相當因果關係無訛。綜上，本件事證明確，被告過失致
    死之犯行堪已認定，應依法論科。
三、論罪科刑
㈠、按汽車駕駛人，無駕駛執照駕車、酒醉駕車、吸食毒品或迷
    幻藥駕車、行駛人行道或行經行人穿越道不依規定讓行人優
    先通行，因而致人受傷或死亡，依法應負刑事責任者，加重
    其刑至二分之一，道路交通管理處罰條例第86條第1 項定有
    明文。而汽車駕駛執照為駕駛汽車之許可憑證，駕駛執照經
    吊銷、註銷或吊扣期間仍駕車者，應處汽車駕駛人罰鍰並當
    場禁止其駕駛，此觀道路交通安全規則第50條第1 項前段及
    道路交通管理處罰條例第21條第1 項第4 款、第5 款規定自
    明，足認吊銷、註銷或吊扣駕駛執照期間絕對禁止該駕駛人
    駕車，而與無駕駛執照相當，仍有前揭道路交通管理處罰條
    例第86條第1 項規定之無駕駛執照駕車致人傷亡應負刑責時
    加重其刑之適用（最高法院91年度台上字第5274號判決意旨
    參照）。又道路交通管理處罰條例第86條第1 項關於汽車駕
    駛人，無駕駛執照駕車，因而致人受傷或死亡，依法應負刑
    事責任者，加重其刑至2 分之1 之規定，係就刑法第276 條
    之過失致人於死罪，同法第284 條之過失傷害（及致重傷）
    罪之基本犯罪類型，對於加害人為汽車駕駛人，於無照駕駛
    之特定行為時，因而致人受傷或死亡之特殊行為要件予以加
    重處罰，已就上述刑法第276 條，同法第284 條各罪犯罪類
    型變更之個別犯罪行為予以加重，而成另一獨立之罪名，自
    屬刑法分則加重之性質（最高法院99年度台非字第198 號判
    決意旨參照）。查被告之駕駛執照業經監理機關逕行註銷乙
    情，有證號查詢汽車駕駛人資料1 份（見警卷第10頁）附卷
    可稽，是本件事故發生時，被告未領有合格駕駛執照而駕駛
    車輛上路，為無駕駛執照駕車，因而致被害人死亡甚明。是
    核被告所為，係犯道路交通管理處罰條例第86條第1 項、刑
    法第276 條之無駕駛執照駕車因過失致人於死罪，並應就刑
    法第276 條所定之法定刑，依道路交通管理處罰條例第86條
    第1 項之規定，加重其刑。公訴意旨認被告所為係構成刑法
    第276 條之過失致人於死罪嫌，僅依道路交通管理處罰條例
    第86條第1 項規定加重其刑，容有未洽，惟因基本社會事實
    同一，且經本院告知前揭論罪之罪名後（見本院卷第38、45
    頁），已無礙被告防禦權之行使，爰依刑事訴訟法第300 條
    規定，予以變更起訴法條。
㈡、又被告於肇事後，在未被有偵查犯罪職權之公務員發覺前，
    主動向前往現場處理車禍之屏東縣政府警察局恆春分局長樂
    派出所員警自首犯罪，並接受裁判，此有屏東縣政府警察局
    恆春分局長樂派出所道路交通事故肇事人自首情形紀錄表1
    份（見警卷第53頁）附卷可稽，應符合刑法自首之要件，爰
    依刑法第62條前段規定減輕其刑，並依同法第71條第1 項之
    規定先加後減之。
㈢、爰以行為人之責任為基礎，審酌被告明知其先前所考領之駕
    駛執照已遭監理單位逕行註銷，依法本為禁止駕車上路之人
    ，竟仍駕車上路，復疏未注意而致生本案道路交通事故，並
    使被害人傷重死亡，造成被害人家屬心中永難彌補之傷痛，
    所為誠屬不應該；又被告雖表明願意賠償被害人家屬，然因
    經濟狀況難以負擔，與被害人家屬對於和解金額未能達成共
    識，迄今未與被害人家屬達成和解，業據被告於本院審理時
    陳述在卷（見本院卷第38、48頁），惟念及其犯後始終坦承
    犯行，兼衡被告刑事前科紀錄之素行，有臺灣高等法院被告
    前案紀錄表1 份在卷可佐（見本院卷第15至20頁），及被告
    於本件車禍中之過失程度，暨被告自陳國小畢業之智識程度
    ，案發時從事貨運司機、月收入新臺幣（下同）約3 萬元、
    現為建築工人，未婚、無子女，須獨自扶養父親之家庭生活
    、經濟狀況（見本院卷第47頁）等一切情狀，量處如主文所
    示之刑。
據上論斷，應依刑事訴訟法第273 條之1 、第299 條第1 項前段
、第300 條，道路交通管理處罰條例第86條第1 項前段，刑法第
276 條、第62條前段，刑法施行法第1 條之1 第1 項，判決如主
文。
本案經檢察官郭姿吟提起公訴，檢察官王雪鴻到庭執行職務。
中    華    民    國  110     年    10    月    13    日
                  刑事第三庭  法  官  黃虹蓁
以上正本證明與原本無異。
如不服本判決應於收受判決後20日內向本院提出上訴書狀，並應
敘述具體理由；其未敘述上訴理由者，應於上訴期間屆滿後20日
內向本院補提理由書（均須按他造當事人之人數附繕本）「切勿
逕送上級法院」。
中    華    民    國   110    年    10    月    13    日
                              書記官  陳恩慈
附錄本案論罪科刑法條：
道路交通管理處罰條例第86條第1 項
汽車駕駛人，無駕駛執照駕車、酒醉駕車、吸食毒品或迷幻藥駕
車、行駛人行道或行經行人穿越道不依規定讓行人優先通行，因
而致人受傷或死亡，依法應負刑事責任者，加重其刑至2 分之1
。
中華民國刑法第276條
因過失致人於死者，處5 年以下有期徒刑、拘役或50萬元以下罰
金。